【裁判字號】    97,易緝,8
【裁判日期】    970530
【裁判案由】    違反毒品危害防制條例
【裁判全文】
臺灣屏東地方法院刑事判決               97年度易緝字第8號
公  訴  人  臺灣屏東地方法院檢察署檢察官
被      告  甲○○
上列被告因違反毒品危害防制條例案件，經檢察官聲請以簡易判
決處刑（96年度毒偵字第800 號），本院改以通常程序審理後，
再裁定改依簡式審判程序審理，判決如下：
    主  文
甲○○施用第二級毒品，累犯，處有期徒刑拾月。扣案第二級毒
品甲基安非他命拾壹包（毛重玖點參捌公克）及玻璃球壹顆沒收
銷燬之。
    事  實  及  理  由
一、事實：
    (一)甲○○曾於民國88年間，因施用毒品案件，為法院裁定送
      觀察勒戒後，認無繼續施用傾向，而由臺灣高雄少年法院
      於同年11月25日以88年少調字第1985號裁定不付審理確定
      。89年間，其再因施用毒品案件，為法院裁定送觀察勒戒
      後，認有繼續施用之傾向，遂由臺灣高雄少年法院以89年
      少調字第195 號裁定送強制戒治，嗣於90年1 月12日停止
      戒治並付保護管束（迄90年6 月30日期滿）。然於91年間
      ，其又因施用毒品案件，為臺灣屏東地方法院檢察署檢察
      官聲請本院裁定送強制戒治獲准，並另向本院提起公訴，
      其受強制戒治部分，於92年11月23日執行完畢；其受起訴
      部分，則由本院以92年度簡字第5 號判決判處有期徒刑8
      月，緩刑2 年確定。94年間，其又因施用毒品案件，為本
      院以94年度易字第404 號判決判處有期徒刑5 月確定，迄
      95年9 月28日縮刑期滿執行完畢。
    (二)惟甲○○不知悔改，復基於施用第二級毒品之犯意，於96
      年4 月25日凌晨1 時許，在屏東縣潮州鎮三共里永坤二巷
      32號住處內，以將毒品放入玻璃球內燒烤，使汽化後吸食
      其煙霧之方式，施用第二級毒品甲基安非他命1 次。嗣於
      96年4 月25日13時10分許，為警持搜索票至上開住處搜索
      ，並扣得其所有第二級毒品甲基安非他命11包（毛重9.38
      公克）及其所有、供其施用甲基安非他命毒品而含有該毒
      品成分之玻璃球1 顆而查獲（此次搜索另扣得與本案無關
      之第一級毒品海洛因2 包，甲○○所涉犯嫌由檢察官另案
      偵辦）。
二、本件證據除引用檢察官簡易判決處刑書之記載（如附件）外
    ，並增加引用被告於本院審理中之自白為證據。
三、按甲基安非他命為第二級毒品，毒品危害防制條例第2 條第
    2 項第2 款定有明文。次按，修正毒品危害防制條例就施用
    毒品者，祇於「初犯」及「五年後再犯」2 種情形有其追訴
    條件之限制，即須於初犯經觀察勒戒或強制戒治釋放後，5
    年內均無施用毒品之行為，始能認其前所實施之觀察勒戒或
    強制戒治已足遮斷毒癮，而得於5 年後再犯時，再適用初犯
    之規定，重行觀察勒戒程序。倘5 年內已經再犯，被依法追
    訴處罰，縱其第3 次（或第3 次以上）施用毒品之時間在初
    犯釋放5 年以後，即與「5 年後再犯」之情形有別，且因已
    於「5 年內再犯」，顯見其再犯率甚高，原實施觀察勒戒或
    強制戒治，已無法收其實效，而無5 年遮斷效之存在，自無
    再經觀察勒戒及強制戒治之必要，得逕行追訴處罰，此有最
    高法院95年度第7 次刑事庭會議決議及95年度台非字第271
    號判決足資參照。本件被告前於88年間，因施用毒品，初次
    受觀察勒戒執行完畢釋放，即於89年及91年，先後第2 次、
    第3 次施用毒品，並均依修正前之舊法再度施以觀察勒戒及
    強制戒治，而分別於90年6 月30日及92年11月23日執行完畢
    。然從最近一次強制戒治執行完畢起算，未滿5 年即又於94
    年間再次施用毒品，並由法院判處徒刑，依前開決議及判決
    見解，足認原實施之觀察勒戒或強制戒治，已無法收其實效
    ，且自此後即無再經觀察勒戒及強制戒治之必要，得逕行追
    訴處罰。是核被告所為係犯毒品危害防制條例第10條第2 項
    之施用第二級毒品罪，其持有毒品之行為為施用毒品之犯行
    所吸收，不另論罪。被告前有如事實欄所示之科刑及執行情
    形，有臺灣高等法院被告前案紀錄表附卷足憑，其於刑之執
    行完畢後5 年內故意再犯本件有期徒刑之罪，為累犯，應依
    法加重其刑。爰審酌被告之智識程度、曾有施用毒品之犯罪
    前科（卷附臺灣高等法院被告前案紀錄表），且曾因施用毒
    品受觀察勒戒、強制戒治及徒刑之執行，仍無法自我克制、
    戒除毒癮，戒毒意志薄弱，持有甲基安非他命毒品數量多達
    11包（毛重高達9.38公克）惟於偵、審程序中均坦承犯行，
    態度尚稱良好等一切情狀，量處如主文所示之刑，以資懲儆
    。扣案甲基安非他命11包為查獲之毒品，而其包裝袋因係用
    以包裝海洛因毒品，衡情已黏沾該毒品成分，難以析離，故
    應將其整體視為查獲之毒品，併依毒品危害防制條例第18條
    第1 項前段規定諭知沒收銷燬之。而扣案玻璃球1 顆為被告
    用以施用甲基安非他命毒品之工具，業據其供明，故衡情該
    玻璃球內部亦已沾黏該毒品，難以析離，故亦可視為被查獲
    之甲基安非他命毒品，而併依毒品危害防制條例第18條第1
    項前段規定沒收銷燬之。
四、公訴意旨另以：被告甲○○基於施用第二級毒品之犯意，自
    96年2 月間起至96年4 月25日1 時許，在屏東縣潮州鎮三共
    里永坤二巷32號等處，施用第二級毒品甲基安非他命多次（
    前開論罪科刑之施用甲基安非他命毒品犯行除外），故認被
    告此部分行為亦涉有毒品危害防制條例第10條第2 項之施用
    第二級毒品罪嫌。經查：公訴人認被告涉有此部犯嫌，乃以
    被告於警偵訊中之自白、上開尿液檢驗報告及扣案甲基安非
    他命毒品及玻璃球1 支為主要論據。惟被告於警詢及偵訊中
    對其吸食甲基安非他命毒品之開始吸食時間未有明確供述，
    僅泛稱「於96年2 月份開始施用」，於本院審理中又稱已不
    記得各次施用毒品之時間，因此，被告犯罪之時間有欠明確
    ，因此尚難據其自白，認定其施用毒品之有無或其次數。又
    卷附尿液檢驗報告，依目前之科學檢驗技術，僅能證明被告
    曾於採尿前數天內施用甲基安非他命毒品，至於其施用之次
    數、時間及採尿前數天內以外之時間是否吸食毒品，均無從
    自該檢驗報告得知，故亦不能以卷附之尿液檢驗報告證明被
    告曾自96年2 月間起至96年4 月25日1 時許，在前揭已論罪
    科刑之事實以外時間、地點，施用甲基安非他命毒品多次。
    此外，扣案甲基安非他命及玻璃球1 顆，僅為查獲之毒品及
    施用毒品工具，亦不足用以證明被告施用毒品之時間及次數
    。是以，公訴人所提出之證據尚不足以證明被告涉有此部分
    犯行。此外，復查無其他證據證明被告確有公訴人所指此部
    分犯行，惟公訴意旨認此部分與前揭論罪科刑之施用第二級
    毒品部分，屬於包括一罪之集合犯，為實質上一罪，爰不另
    為無罪之諭知。
據上論斷，應依刑事訴訟法第273 條之1 第1 項、第299 條第1
項前段、第310 條之2 ，毒品危害防制條例第10條第2 項、第18
條第1 項前段，刑法第11條前段、第47條第1 項，判決如主文。
中    華    民    國    97    年    5     月    30    日
                  刑事第四庭    法  官  王以齊
以上正本證明與原本無異。
如不服本判決應於收受本判決送達後十日內向本院提出上訴書狀，
其未敘述上訴理由者，並得於提起上訴後十日內向本院補提理由
書狀（均須按他造當事人之人數附繕本）「切勿逕送上級法院」
中    華    民    國    97    年    5     月    30    日
                                書記官  蔡進吉
附錄本判決論罪科刑法條：
毒品危害防制條例第10條第2 項
施用第二級毒品者，處3 年以下有期徒刑。


司法院資訊處製作；財團法人民間司法改革基金會備份。
